【裁判字號】    99,裁,2366
【裁判日期】    991007
【裁判案由】    汽車運輸業管理規則
【裁判全文】
最  高  行  政  法  院  裁  定
                                      99年度裁字第2366號
上  訴  人  豐任交通有限公司
代  表  人  甲○○
被 上訴 人  交通部公路總局
代  表  人  吳盟分
上列當事人間汽車運輸業管理規則事件，上訴人對於中華民國99
年6月28日臺北高等行政法院99年度簡字第253號判決，提起上訴
，本院裁定如下：
    主  文
上訴駁回。
上訴審訴訟費用由上訴人負擔。
    理  由
一、按對於適用簡易程序之裁判提起上訴或抗告，須經最高行政
    法院許可，且該許可以訴訟事件所涉及之法律見解具有原則
    性者為限，行政訴訟法第235條定有明文。又所謂訴訟事件
    涉及之法律見解具有原則性，係指該事件所涉及之法律問題
    意義重大，而有加以闡釋之必要情形而言，如對於行政命令
    是否牴觸法律所為之判斷，或就同類事件所表示之法律見解
    與其他高等行政法院或本院所表示之見解互相牴觸，有由本
    院統一法律上意見或確認其意見之必要情形屬之。
二、本件上訴人對於高等行政法院適用簡易程序所為之判決，提
    起上訴，主張：本件應依行政罰法第7條第1項規定，審認上
    訴人是否主觀上出於故意或過失為責任要件，原判決誤採推
    定過失責任，是原判決就汽車運輸業管理規則第91條第1項
    第7款規定之認定，牴觸行政罰法第7條第1項規定，有判決
    適用法令不當之違誤。依行政罰法第7條第1項規定，應由被
    上訴人就本件主觀責任要件之有無負舉證責任，原判決所採
    之交通部民國92年11月25日交路字第0920012346號函釋（下
    稱交通部92年函釋）將舉證責任轉嫁於上訴人，有悖前開法
    條規定，該行政命令牴觸法律而有闡釋之必要。汽車運輸業
    管理規則第91條第1項第7款之規定應否區別行使管領使用監
    督權限之實際所有人或依名義所有人之車輛，並不明確，有
    違行政法上明確性原則。依汽車運輸業管理規則第91條第1
    項第7款規定，不得出於故意行為違反行政法上義務，則有
    無交予訴外人林信陽駕駛之事實為本件重要爭執，原審未依
    行政程序法第102條及行政罰法第42條給予上訴人陳述意見
    之機會，有判決不適用法規之違誤等語，為其論據。惟原判
    決認依公路法第79條授權訂定之汽車運輸業管理規則第91條
    第1項第7款規定，上訴人於將系爭計程車交付駕駛人駕駛前
    ，即負有查證駕駛人有無職業駕駛執照及營業小客車駕駛人
    執業登記證之公法上義務，是未予查證，自難卸責。上訴人
    並未提出已於公司內明顯處張貼公告之佐證，顯與交通部92
    年函釋要件尚有未符，仍難據以免責。又行政程序法第103
    條第5款規定，行政處分所根據之事實，客觀上明白足以確
    認者，行政機關得不給予陳述意見之機會，觀本件證據資料
    ，在客觀上已明白足以確認上訴人有違法之情形，至於上訴
    人有無陳述意見與其是否受罰則無必然之關係，亦無礙上述
    違規事實之認定，維持訴願決定及原處分，業於理由中論斷
    甚詳。上訴人所陳上述理由，係對原審取捨證據認定事實之
    爭執，或係就原審適用法律提出歧異見解，為一般法律適用
    之歧見，均無所涉及之法律見解具有原則性之情事。上訴人
    提起上訴，依首開規定及說明，不應許可，其上訴難謂合法
    ，應予駁回。
三、據上論結，本件上訴為不合法。依行政訴訟法第249條第1項
    前段、第104條、民事訴訟法第95條、第78條，裁定如主文
    。
中    華    民    國    99    年    10    月    7     日
                    最高行政法院第二庭
                        審判長法官  鍾  耀  光
                              法官  吳  東  都
                              法官  黃  淑  玲
                              法官  鄭  小  康
                              法官  林  樹  埔

以  上  正  本  證  明  與  原  本  無  異
中    華    民    國    99    年    10    月    8     日
                              書記官  王  史  民

司法院資訊處製作；財團法人民間司法改革基金會備份。
